【裁判字號】    99,交聲,745
【裁判日期】    990618
【裁判案由】    違反道路交通管理處罰條例聲明異議
【裁判全文】
臺灣士林地方法院交通事件裁定         99年度交聲字第745號
原處分機關  臺北市交通事件裁決所
異  議  人
即受處分人  甲○○
上列受處分人因違反道路交通管理處罰條例案件，對於臺北市交
通事件裁決所於中華民國99年5 月14日所為之北市裁罰字第裁22
-AG0000000號裁決，聲明異議，本院裁定如下：
    主  文
異議駁回。
    理  由
一、按道路交通安全規則所稱之「汽車」，係指在道路上不依軌
    道或電力架線而以原動機行駛之車輛（包含機器腳踏車）；
    又行車速度，依速限標誌或標線之規定，無速限標誌或標線
    者，行車時速不得超過五十公里，但在未劃設車道線、行車
    分向線或分向限制線之道路，或設有快慢車道分隔線之慢車
    道，時速不得超過四十公里，道路交通安全規則第2 條第1
    項第1 款及第93條第1 項第1 款定有明文。又道路交通管理
    處罰條例所稱之「車輛」，係指在道路上以原動機行駛之汽
    車（包括機器腳踏車）或以人力、獸力行駛之車輛；而汽車
    駕駛人，行車速度，超過規定之最高時速者，處新臺幣（下
    同）1200元以上2400元以下罰鍰；另汽車駕駛人，有違反道
    路交通管理處罰條例第40條第1 項之情形者，除依原條款處
    罰鍰外，並記違規點數1 點，道路交通管理處罰條例第3條
    第8 款、第40條第1 項及第63條第1 項第1 款分別定有明文
    。次按，汽車駕駛人經以科學儀器取得證據資料證明其行為
    違規，當場不能攔截製單舉發者，得逕行以汽車所有人為被
    通知人製單舉發；受舉發違反道路交通管理事件之被通知人
    ，認為受舉發之違規行為應歸責他人者，應於通知單記載之
    應到案日期前，檢附相關證據及足資辨識、通知應歸責人之
    證明文件，向處罰機關告知應歸責人，處罰機關應即另行通
    知應歸責人到案依法處理；逾期未依規定辦理者，仍依道路
    交通管理處罰條例各該違反條款規定處罰，道路交通管理處
    罰條例第7 條之2 及違反道路交通管理事件統一裁罰基準及
    處理細則第36條分別定有明文。而汽車駕駛人駕駛汽車行車
    速度超過規定之最高時速者，依違反道路交通管理事件統一
    裁罰基準及處理細則第44條第1項 及違反道路交通管理事件
    統一裁罰基準表（以下稱基準表）之規定，尚需依行為人
    所駕駛車輛之種類、超過最高時速之公里數及有無在應
    到案日期前到案等三項因素，為之決定應對行為人所處罰鍰
    之數額，是受處分人如係駕駛機器腳踏車行車速度超過規定
    之最高時速未滿二十公里以上而為警舉發，於舉發通知單上
    所載之應到案日期前到案聽候裁決，經處罰機關調查後仍認
    定其有上開違規行為者，依違反道路交通管理事件統一裁罰
    基準及處理細則第44條第1 項及上開基準表之規定，應對該
    受處分人處以1200元之罰鍰，並記違規點數1 點。
二、本件受處分人即異議人甲○○所有之車號為CWV-682 號之重
    型機車，於民國99年4 月9 日15時25分許，行經潭美街基12
    號水門西向東之速限為時速四十公里路段，竟以時速五十五
    公里之速度超速行駛，而為設置於路旁之雷達測速儀以拍照
    之方式採證，嗣由臺北市政府警察局內湖分局員警以受處分
    人所有之前開車輛有前揭違反道路交通管理處罰條例第40條
    規定之行為掣單舉發，並將前開舉發通知單送達於受處分人
    ，受處分人雖於舉發通知單上所載之應到案日期（即99年5
    月25日）前向原處分機關提出申訴，案經原處分機關即台北
    市交通事件裁決所函請舉發單位即臺北市政府警察局內湖分
    局調查，因認受處分人所有之車輛確有前開違規行為，原處
    分機關乃以「汽車駕駛人行車速度，超過規定之最高時速未
    滿二十公里」之違規事實，並依道路交通管理處罰條例第40
    條、違反道路交通管理事件統一裁罰基準及處理細則第44條
    第1 項及基準表之規定，於99年5 月14日裁處受處分人罰鍰
    1200元，並記違規點數1 點等事實，此有臺北市政府警察局
    內湖分局99年5 月26日北市警內分交字第09931046500 號函
    、臺北市政府警察局舉發違反道路交通管理事件通知單通知
    聯（北市警交大字第AG0000000 號）、現場採證照片、臺北
    市交通裁決所違反道路交通管理事件之北市裁罰字第裁
    22-AG000 0000 號裁決書及上開裁決書之送達證書等影本在
    卷可稽。
三、受處分人甲○○於聲明異議狀內固不否認其所有之上開重型
    機車於前揭時間確曾行經上開路段等事實，惟辯稱：上開地
    段之速限雖為四十公里，然其行車速度並未超過規定之最高
    時速，應係他人違規而誤拍云云。經查：受處分人甲○○所
    有之上開機車於前揭時間為警以雷達測速儀測得以時速五十
    五公里之速度行經上開違規地點等事實，此有現場採證照片
    在卷可稽；而本件使用之雷達測速儀（主機型號：TYPE24、
    天線型號：TYPE24、主機器號：1133、天線器號：1133），
    係於98年11月18日經經濟部標準檢驗局檢定合格（檢定合格
    單號碼：M0GA0000000A 、M0GA0000000B），有效期限至99
    年11月30日等情，亦有98年11月18日經濟部標準檢驗局雷達
    測速儀檢定合格證書1 紙在卷可考，足證本件由經濟部標準
    檢驗局檢驗合格且於有效期限內之雷達測速儀所測得之行車
    速度及所拍攝之照片，顯非無據。又依卷附之現場採證照片
    觀之，於進行採證時僅有受處分人之上開機車行經該處，且
    經警調閱與本件車輛相同路段、相同違規行為之前、後車輛
    違規採證照片比對之結果，顯示違規採證情形正常，亦有臺
    北市政府警察局99年5 月26日北市警內分交字第0993104650
    0 號函及所檢附之照片附卷可憑；參以受處分人於聲明異議
    狀內亦不否認所拍攝之機車確為其所有，且於受處分人經雷
    達測速儀拍照前後之違規車輛之採證時間，分別為同日15時
    24 分36 秒及15時25分36秒，核與受處分人為警採證違規時
    已逾20秒，自難認有何誤拍之可能。況對於行車速度超過規
    定之最高速限之違規行為，採用固定或非固定式科學儀器取
    得證據資料證明者，於一般道路須至少於100 公尺，於高速
    公路、快速公路須至少於300 公尺前，明顯標示之，道路交
    通管理處罰條例第7 條之2 第3 項定有明文；而本件速限牌
    與測速儀距離，經舉發員警實地丈量為175 公尺，符合道路
    交通管理處罰條例第7 條之2 第3 項規定之一般道路須至少
    100 公尺距離之規定，亦有臺北市政府警察局99年5 月26
    日北市警內分交字第09931046500 號函及所檢附之潭美街速
    限標誌牌照片附卷可佐，自難認員警之採證程序有何無法違
    法之情事。是受處分人上開所辯，要屬事後卸責之詞，委不
    足採。本件事證明確，受處分人確有前揭違規行為，應堪認
    定。
四、綜上所述，受處分人所有之上開車輛確有於前揭時間行車速
    度超過規定之最高時速未滿二十公里之行為，自屬違反道路
    交通管理處罰條例第40條之規定，而受處分人於舉發通知單
    上所載應到案日期前（即99年5 月25日）向原處分機關提出
    申訴，是原處分機關依道路交通管理處罰條例第40條、違反
    道路交通管理事件統一裁罰基準及處理細則第44條第1 項及
    前揭基準表之規定裁處受處分人罰鍰1200元，並記違規點數
    1 點，經核並無違誤。本件受處分人猶執前詞，指摘原處分
    不當，自無理由，應予駁回。
據上論斷，應依道路交通案件處理辦法第19條，裁定如主文。
中    華    民    國    99    年    6     月    18  日
                    交通法庭法  官  黃雅君
以上正本證明與原本無異。
如不服本裁定應於送達後5日內向本院提出抗告狀。
                            書記官  簡湘雲
中    華    民    國    99    年    6     月    18  日

司法院資訊處製作；財團法人民間司法改革基金會備份。
